【裁判字號】    99,交聲,12
【裁判日期】    990226
【裁判案由】    違反道路交通管理處罰條例聲明異議
【裁判全文】
臺灣苗栗地方法院交通事件裁定          99年度交聲字第12號
原處分機關  交通部公路總局新竹區監理所苗栗監理站
異  議  人
即受處分人  甲○○
上列異議人即受處分人因違反道路交通管理處罰條例案件，對於
交通部公路總局新竹區監理所苗栗監理站於民國98年12月18日所
為之竹監苗字第裁54-F00000000號處分（原舉發案號：苗縣警交
字第F00000000 號），聲明異議，本院裁定如下：
    主  文
異議駁回。
    理  由
一、原處分意旨略以：異議人即受處分人甲○○於民國98年11月
    18日13時22分許，駕駛車牌號碼1788-PG 號自用小客車行經
    苗栗縣苗栗市○○路、忠孝路口處，為苗栗縣警察局苗栗分
    局北苗派出所警員攔停舉發「闖紅燈（民族路左轉忠孝路口
    ）」違規；嗣異議人於舉發通知單所載期限內到案申訴不服
    舉發，經原處分機關函請原舉發單位查覆後，仍認異議人有
    上開違規行為明確，乃依道路交通管理處罰條例第53條第1
    項、第63條第1 項第3 款暨違反道路交通管理事件統一裁罰
    基準及處理細則第41條第4 項規定，於98年12月18日裁處異
    議人罰鍰新臺幣2,700 元，並記違規點數3 點，原處分並無
    不法等語。
二、異議意旨略以：員警強調「於警車上有監視器」，有監視
    錄影錄到異議人駕車於民族路上違規闖紅燈左轉忠孝路事證
    ，惟員警不願當場播放，事後也不提出監視錄影紀錄，可推
    論開單員警車上之錄影紀錄並無異議人違規紀錄；異議人
    當天駕車行駛於民族路至忠孝路口時，遇紅燈有先行停車並
    等候燈號變換後才打左轉燈號起步左轉，該路口燈號變換速
    度很快，而異議人於燈號變換時看到警車自忠孝路口行駛至
    民族路口要左轉或迴轉，異議人禮讓，等警車先左轉後，才
    打左轉燈號起步左轉，並無違規闖紅燈之行為；由路口商
    家監視器錄影內容並無法看出當時路口燈號變換情形，無直
    接證據證明異議人當時有闖紅燈左轉行為，為此向法院聲明
    異議，請求撤銷原處分等語。
三、按汽車駕駛人，行經有燈光號誌管制之交岔路口闖紅燈，處
    新臺幣（下同）1,800 元以上5,400 元以下罰鍰；汽車駕駛
    人，有違反道路交通管理處罰條例第53條情形者，除依原條
    款處罰鍰外，並記違規點數3 點，道路交通管理處罰條例第
    53條第1 項、第63條第1 項第3 款分別定有明文。
四、經查：
(一)、異議人於上揭時、地，駕駛車號1788-PG 號自用小客車為警
    攔停舉發「闖紅燈」違規乙節，有原舉發單位即苗栗縣警察
    局苗縣警交字第F00000000 號舉發違反道路交通管理事件通
    知單、裁決書、送達證書各1 份在卷足憑。
(二)、次依證人即本件舉發警員古家榮到庭具結證稱：「我當時在
    駕駛警車，沿忠孝路北往南方向行駛，當時因為忠孝路是綠
    燈，我要左轉，民族路是紅燈，異議人是駕駛1788-PG 號自
    用小客車由西向東闖越民族路的紅燈，我當時剛好左轉到路
    口中心，我從照後鏡看到異議人從我車後闖紅燈左轉進入忠
    孝路，當時民族路的車子都停在停止線之前，只有異議人闖
    紅燈」、「（有無調閱監視錄影器？）有調忠孝路、民族路
    口的，就是我劃三角形的地方，看的很清楚；異議人的車左
    轉忠孝路，當時民族路的車子都在停紅燈，但是鏡頭沒有照
    到燈號」、「（警員追逐異議人時，他的反應？）他質疑他
    沒有闖紅燈，我說我有錄影，但因為車上的錄影機故障，故
    沒有錄到，但是我有調到監視錄影器」、「（你當時從忠孝
    路啟動時，是綠燈一開始就啟動嗎？）是，我綠燈才左轉」
    、「（當時你左轉時，你的車速？）20至30公里」、「（還
    沒有過民族路的停止線，就發現異議人闖紅燈？）對」、「
    （據現場圖所示，忠孝路綠燈是20秒，黃燈是4 秒，民族路
    的紅燈是24秒？）對」、「（從你跨越忠孝路的停止線到迴
    轉追異議人的車，時間有超過20秒？）差不多15至20秒，應
    該沒有超過20秒，我迴轉過忠孝路的停止線就變成黃燈，所
    以整個查緝過程，在十字路口處的忠孝路口都是綠燈。」等
    語綦詳（見本院99年1 月21日訊問筆錄），並有證人庭呈之
    現場圖1 份及現場照片2 張以資佐證。衡諸證人古家榮係依
    法執行公務之人員，經到庭具結，證述其攔停舉發經過，對
    異議人所駕駛上開自小客車如何闖紅燈之舉發過程的證述，
    連續而完整，顯見證人對舉發當時之記憶深刻。其與異議人
    素不相識，並無宿怨，亦無仇隙，應無甘冒自身觸犯偽證罪
    之風險而設詞誣攀之理。且依卷內證據資料並無任何積極證
    據足以證明證人上開證詞係屬虛偽，亦無足以令人顯信證人
    證述為不可採之品性證據或前科證據存在，本院自不得僅以
    證人為本件掣單告發異議人之員警而全盤抹煞其在訴訟上所
    具有之證人資格及其證言之證明力，故其證言應堪採信。
(三)、異議人雖以員警不提出監視錄影紀錄，可推論開單員警車上
    之錄影紀錄並無異議人違規紀錄等語置辯，惟鑑於交通違規
    事實往往驟然而現、稍縱即逝，若硬性要求舉發員警不分違
    規情節，一律必須預留證據，俾便事後提出供法院審酌，除
    有現實技術可行性之困難外，勢將大幅提高交通管理之行政
    成本，並嚴重削弱道路交通管理之行政效能，此絕非立法者
    制定道路交通管理法規之本意。是舉發警員雖因巡邏車上裝
    設之攝影系統故障而未能提出異議人違規照片或攝影畫面供
    異議人檢視，然當場舉發交通違規並不以攝影或照相存證為
    其要件，亦不以舉發錄影或照片為唯一之證明方法，若舉發
    員警係親眼見聞違規經過，並經以證人之身分具結後為證述
    ，此證人證詞仍不失為證明方法之一種。本件既經證人古家
    榮到庭具結，證述其攔停舉發經過，確認異議人確有行經有
    燈光號誌管制之交岔路口闖紅燈之違規事實，則其所為證言
    應屬可信，業如前述。
(四)、又本院當庭勘驗裝設於本件違規地點路口之監視器錄影內容
    ，勘驗結果為：「1.監視錄影器並無顯示日期與時間，惟錄
    影長度為15秒。2.監視錄影畫面未顯示燈號，但有顯示民族
    路與忠孝路車流情形與行進狀況。3.4 秒時，警車自忠孝路
    左轉民族路，跨越中心線，當時民族路左右車輛均在停止線
    前靜止（包括異議人的車輛）。4.5 秒至6 秒時，異議人的
    車輛左轉跨越停止線，往忠孝路方向前進，惟民族路雙向車
    輛均仍在停止線前靜止不動。5.7 秒時，異議人的車進入忠
    孝路口，惟民族路雙向車輛均仍在停止線前靜止不動。6.8
    秒時，警車在民族路口前顯示警示燈。7.9 至15秒時，警車
    迴轉往忠孝路方向追逐異議人的車輛。8.13至14秒時，民族
    路雙向車輛方啟動，跨越停止線前進。9.錄影全程為15秒鐘
    。」（見同上日期訊問筆錄第17、18頁）。上開監視器錄影
    畫面雖未顯示交通號誌燈之燈號，惟依其所顯示之民族路與
    忠孝路車流情形與行進狀況，核與證人古家榮證述情節大致
    相符。且由上開勘驗結果3.所示，當警車自忠孝路左轉民族
    路時，民族路左右車輛（包括異議人之車輛）均在停止線靜
    止，可知彼時忠孝路之燈號應係綠燈，警車始得為通行。而
    於光碟之5 至7 秒時，異議人的車輛左轉跨越停止線，往忠
    孝路方向前進，直至進入忠孝路口，民族路雙向車輛均仍在
    停止線前靜止不動，足徵民族路之號誌應為紅燈，行駛其上
    之車輛方停止下來，不繼續前進。異議人固辯稱民族路上車
    輛（包括異議人之車輛）係因等候警車轉彎或迴轉才停止云
    云（見同上日期訊問筆錄第18頁），然依上開勘驗結果3.、
    4.、5.、8.所示，於光碟之5 至7 秒時，民族路雙向車輛均
    在停止線前靜止不動，僅有異議人之車輛啟動，左轉進入忠
    孝路口，其餘車輛均於13至14秒時始為啟動前進。而依勘驗
    結果6.、7.所示，警車係於8 秒時顯示警示燈，於9 至15秒
    時迴轉往忠孝路方向追逐異議人之車輛，足見其他車輛仍停
    在民族路時，異議人即已先左轉進入忠孝路口，嗣警車發現
    後，始迴轉往忠孝路方向追逐異議人之車輛，異議人前開所
    辯
    ，顯與上開勘驗結果不符，洵非可採。
(五)、另交通警員掣單舉發違反道路交通管理處罰條例所列之違規
    事實，本質上為行政處分，係公務員基於職務上權力，依法
    就特定之具體事件所為具公法上效果之單方行政行為，基於
    公務員為公法上行為具有公信力之原則，該行政處分當可被
    推定為有效。且本件查無任何證據足資證明執勤員警有何捏
    造事實違法取締之不法情事，而異議人亦未就執勤員警之舉
    發如何有誤，提出相關證據以供本院調查，則執勤員警本其
    維護交通秩序、安全職責所為之舉發，自應受到合法、正確
    之推定，異議人所為之指摘，經核並無依據。據此，異議人
    有於上述時、地駕車行經有燈光號誌管制之交岔路口闖紅燈
    行為，且經合法舉發一事應堪認定，本件事證明確，應依法
      論科。
五、綜上所述，本件異議人既有前揭於行經有燈光號誌管制之交
    岔闖紅燈之違規行為，原處分機關依道路交通管理處罰條例
    第53條第1 項、第63條第1 項第3 款之規定及違反道路交通
    管理事件統一裁罰基準表，裁處異議人罰鍰1,800 元，並記
    違規點數3 點，核無違法或不當之情事，聲明異議意旨僅執
    前詞，任意指摘原處分，並無理由，應予駁回。
六、據上論斷，應依道路交通管理處罰條例第87條第2 項，道路
    交通案件處理辦法第19條，裁定如主文。
中    華    民    國    99    年    2     月    26    日
                  交通法庭  法  官  周靜妮
以上正本證明與原本無異。
如不服本裁定應於送達後5 日內向本院提出抗告狀。
                            書記官  巫  穎
中    華    民    國    99    年    3     月    1     日

司法院資訊處製作；財團法人民間司法改革基金會備份。
